ACORDAO-COMPLETO-2467023

ACÓRDÃO 4592/2021 ATA 8/2021 - SEGUNDA CÂMARA

VISTOS, relatados e discutidos estes autos de relativos a atos iniciais e de alteração de concessão de reforma exarado pelo Comando do Pessoal de Fuzileiros Navais, em favor de Manoel Rogaciano de Oliveira (XXX.508.034-XX) ; Nelson Lopes Vidal (XXX.686.801-XX) e Norberto da Silva Baptista (XXX.673.070-XX) ;
ACORDAM os Ministros do Tribunal de Contas da União, reunidos em Sessão da Segunda Câmara, diante das razões expostas pelo Relator, nos termos do art. 71, inciso III, da Constituição Federal; do art. 1º, inciso V, e do art. 39, inciso II, da Lei nº 8.443, de 16 de julho de 1992; do art. 1º, inciso VIII, do art. 259, inciso II, do art. 260, § 1º, do Regimento Interno, em:
9.1 reconhecer o registro tácito dos atos iniciais e de alteração de concessão de reforma dos interessados acima citados;
9.2 dar ciência deste acórdão ao Comando do Pessoal de Fuzileiros Navais e aos interessados, informando-lhes de que o teor integral da deliberação poderá ser obtido no endereço eletrônico www.tcu.gov.br/acordaos.

Aposentadoria. Processo gerado automaticamente com atos priorizados pela Sefip

Segunda Câmara

Comando do Pessoal de Fuzileiros Navais.

3. Interessados/Responsáveis:
3.1. Interessados: Manoel Rogaciano de Oliveira (XXX.508.034-XX); Nelson Lopes Vidal (XXX.686.801-XX); Norberto da Silva Baptista (XXX.673.070-XX).

13.1. Ministros presentes: Bruno Dantas (Presidente), Augusto Nardes, Aroldo Cedraz (Relator) e Raimundo Carreiro.
13.2. Ministro-Substituto presente: André Luís de Carvalho.

AROLDO CEDRAZ

Transcrevo abaixo a instrução da Secretaria de Fiscalização de Pessoal - Sefip, peça 8, que obteve anuência de seus dirigentes, peça 9, e do Ministério Público junto ao TCU, peça 10.
1.	"Trata-se de atos de concessão de reforma a Manoel Rogaciano De Oliveira (CPF XXX.508.034-XX) , Nelson Lopes Vidal (CPF XXX.686.801-XX) e Norberto da Silva Baptista (CPF XXX.673.070-XX) , militares do Comando da Marinha. 
2.	Os atos foram submetidos à apreciação do Tribunal de Contas da União (TCU) para fim de registro, nos termos do art. 71, inciso III, da Constituição Federal. O cadastramento e a disponibilização ao TCU ocorreram por intermédio do Sistema de Apreciação e Registro de Atos de Admissão e Concessões (Sisac) , na forma dos arts. 2o, caput e inciso V, e 4o, caput, da Instrução Normativa - TCU 55/2007, vigente à época.
EXAME TÉCNICO
3.	Os procedimentos para exame, apreciação e registro de atos de pessoal encontram-se estabelecidos, atualmente, na Instrução Normativa - TCU 78/2018 e na Resolução - TCU 206/2007. Em seus arts. 4o, § 2o, e 3o, § 3o, respectivamente, essas normas dispõem que os atos de pessoal disponibilizados por meio do Sisac devem ser submetidos a crítica automatizada do próprio sistema, com base em parâmetros predefinidos.
4.	Relativamente aos atos de concessão de reforma, as rotinas de crítica das informações cadastradas no Sisac foram elaboradas e validadas levando-se em conta as peculiaridades desses atos. Os itens de verificação do sistema compreendem prazos e fundamentos legais, assim como eventuais ocorrências de acumulação. Trata-se de verificações mais abrangentes, minuciosas e precisas do que aquelas que podem ser realizadas por mãos humanas, proporcionando um nível de segurança ainda maior.
5.	Além da crítica automatizada, há verificação humana adicional no caso de haver alertas do sistema ou informações não formatadas, como esclarecimentos do gestor ou do controle interno.
6.	A análise dos casos em estudo e pesquisas aos sistemas internos do Tribunal identificaram as seguintes situações: 
a)	A acumulação pelo interessado Norberto da Silva Baptista de proventos oriundos de um cargo ocupado na Prefeitura Municipal de Marataízes com o soldo oriundo da inatividade no serviço militar. O art. 11 da Emenda Constitucional 20/1998 permitiu àqueles que preencheram as condições nele especificadas até¿ 16/12/1998, continuar acumulando os proventos de aposentadoria, reserva remunerada ou reforma com a remuneração de cargo, emprego ou função pública:
Art. 11 - A vedação prevista no art. 37, § 10, da Constituição Federal [É vedada a percepção simultânea de proventos de aposentadoria decorrentes do art. 40 ou dos arts. 42 e 142 com a remuneração de cargo, emprego ou função pública, ressalvados os cargos acumuláveis na forma desta Constituição, os cargos eletivos e os cargos em comissão declarados em lei de livre nomeação e exoneração], não se aplica aos membros de poder e aos inativos, servidores e militares, que, até a publicação desta Emenda, tenham ingressado novamente no serviço público por concurso público de provas ou de provas e títulos, e pelas demais formas previstas na Constituição Federal, sendo-lhes proibida a percepção de mais de uma aposentadoria pelo regime de previdência a que se refere o art. 40 da Constituição Federal, aplicando-se-lhes, em qualquer hipótese, o limite de que trata o  § 11 deste mesmo artigo.
a.1)	A passagem para a reserva do interessado se deu em 1/8/1995, porém o ingresso no outro cargo público se deu em 1/2/2008, data posterior à Emenda Constitucional citada. Não sendo os cargos acumuláveis na ativa na forma que a Constituição estabelece, não há amparo legal para tal acumulação, devendo o ato ser considerado ilegal e negado o seu registro;
b)	Os interessados Manoel Rogaciano De Oliveira e Nelson Lopes Vidal possuem dois atos de reforma, um inicial e um de alteração. Os atos iniciais concedem reforma por idade limite de permanência na reserva e o ato de Nelson Lopes concede a remuneração correspondente a um grau hierárquico superior com base no art. 64 da Lei 8.237/1991. Não foram, portanto, constatados óbices a apreciação pela legalidade dos atos. 
c)	Já os atos de alteração dos interessados Manoel Rogaciano De Oliveira e Nelson Lopes Vidal elevam em um posto a base de cálculo para o recebimento do soldo, com base no art. 110, § 1º da Lei 6.880/1980. Acontece que os militares já¿ se encontravam reformados por idade limite de permanência na reserva. Quanto a este caso, cabe tecer algumas considerações.
c.1)	E¿ importante salientar que esta Corte de Contas, recentemente, mudou o entendimento quanto a¿ possibilidade de o militar já¿ reformado por limite de idade para permanência na reserva receber um posto/graduação acima, para fins de proventos, por ocasião de sua reforma por incapacidade, amparada no art. 110 da Lei 6.880/1980, firmando entendimento de que apenas militares da ativa ou da reserva podem receber a majoração no posto/graduação, conforme texto da lei a seguir: 
Art. 110. O militar da ativa ou da reserva remunerada, julgado incapaz definitivamente por um dos motivos constantes dos incisos I e II do art. 108, será¿ reformado com a remuneração calculada com base no soldo correspondente ao grau hierárquico imediato ao que possuir ou que possuía na ativa, respectivamente:
§ 1º Aplica-se o disposto neste artigo aos casos previstos nos itens III, IV e V do artigo 108, quando, verificada a incapacidade definitiva, for o militar considerado invalido, isto e¿, impossibilitado total e permanentemente para qualquer trabalho. 
§ 2º Considera-se, para efeito deste artigo, grau hierárquico imediato: 
a) o de Primeiro-Tenente, para Guarda-Marinha, Aspirante-a-Oficial e Suboficial ou Subtenente; 
b) o de Segundo-Tenente, para Primeiro-Sargento, Segundo-Sargento e Terceiro- 
Sargento; e 
c) o de Terceiro-Sargento, para Cabo e demais praças constantes do Quadro a que se refere o artigo 16. 
§ 3º Aos benefícios previstos neste artigo e seus parágrafos poderão ser acrescidos outros relativos a¿ remuneração, estabelecidos em leis especiais, desde que o militar, ao ser reformado, já satisfaça às condições por elas exigidas. 
c.2)	Dessa forma, como o caso semelhante abordado no Acórdão 2225/2019-TCU-Plenáriolena¿rio, da Relatoria do Ministro Benjamin Zymler, entende-se que o benefício previsto no art. 110 da Lei 6.880/1980, expressamente dirigido ao militar da ativa ou da reserva remunerada, não alcança o militar reformado. 
c.3)	Os interessados Manoel Rogaciano De Oliveira e Nelson Lopes Vidal foram reformados em 24/10/1976 e 7/1/2012 respectivamente por terem atingido idade limite de permanência na reserva, nos termos do art. 106, I, da Lei 6.880/1980. Pretendem, no ato de alteração, a melhoria da reforma para que seus proventos passem a ser calculados com base na remuneração de posto superior, em razão da superveniência de condição que determina a sua invalidez. 
c.4)	Não existe, portanto, amparo legal para a concessão destas melhorias, devendo os atos de alteração da reforma serem considerados ilegais e negado o seu registro. 
CONCLUSA¿O 
7.	Tendo em vista as análises dos atos de concessão de reforma, esta unidade técnica considera que os atos iniciais dos interessados Manoel Rogaciano De Oliveira (CPF XXX.508.034-XX) e Nelson Lopes Vidal (CPF XXX.686.801-XX) podem receber a chancela de legalidade e o registro por este Tribunal. Já¿ o ato inicial do interessado Norberto da Silva Baptista (CPF XXX.673.070-XX) deve ser considerado ilegal e negado seu registro, já¿ que foi constatado acumulação pelo interessado de proventos oriundos de um cargo ocupado na Prefeitura Municipal de Marataízes com o soldo oriundo da inatividade no serviço militar. Os atos de alteração de reforma dos interessados Manoel Rogaciano De Oliveira (CPF XXX.508.034-XX) e Nelson Lopes Vidal (CPF XXX.686.801-XX) devem ser considerados ilegais e negado o seu registro, porque não há amparo legal para a concessão da melhoria da sua reforma inicial. 
PROPOSTA DE ENCAMINHAMENTO 
8.	Ante o exposto, propõe-se: 
a)	considerar legal e determinar o registro dos atos de concessão inicial de reforma a Manoel Rogaciano De Oliveira (CPF XXX.508.034-XX) e Nelson Lopes Vidal (CPF XXX.686.801-XX) , com fundamento nos arts. 71, inciso III, da Constituição Federal, 1º, inciso V, e 39, inciso II, da Lei 8.443/1992 e 260, § 1º, do Regimento Interno do Tribunal de Contas da União; 
b)	considerar ilegal e negar o registro dos atos de alteração de reforma de Manoel Rogaciano De Oliveira (CPF XXX.508.034-XX) e Nelson Lopes Vidal (CPF XXX.686.801-XX) e do ato inicial de reforma de Norberto da Silva Baptista (CPF XXX.673.070-XX) , com fundamento nos arts. 71, inciso III, da Constituição Federal, 1º, inciso V, e 39, inciso II, da Lei 8.443/1992 e 260, § 1º, do Regimento Interno do Tribunal de Contas da União;
b.1)	dispensar o ressarcimento das quantias indevidamente recebidas de boa-fé¿ pelos interessados, consoante o disposto no Enunciado 106 da Súmula da Jurisprudência do TCU; 
b.2)	determinar ao Comando da Marinha que: 
b.2.1)	no prazo de 15 (quinze) dias, a contar da ciência desta deliberação, abstenha-se de realizar pagamentos decorrentes dos atos impugnados, sujeitando-se a autoridade administrativa omissa a¿ responsabilidade solidária, nos termos do art. 262, caput, do Regimento Interno/TCU; 
b.2.2)	de¿ ciência, no prazo de 15 (quinze) dias, a contar do recebimento da notificação deste Acórdão, aos interessados, encaminhando a este Tribunal, no prazo de 30 (trinta dias) , comprovante da referida ciência; e 
b.2.3)	alerte os interessados que o efeito suspensivo proveniente da interposição de possíveis recursos perante o TCU não os exime da devolução dos valores percebidos indevidamente após a respectiva notificação, caso os recursos não sejam providos. 
b.2.4)	no prazo de 15 (quinze) dias, adote as providências necessárias ao exato cumprimento da lei, franqueando ao militar Norberto da Silva Baptista (CPF XXX.673.070-XX) o direito à opção pela manutenção dos vencimentos de reforma, mediante a renúncia ao cargo ocupado na Prefeitura Municipal de Marataízes, nos termos do art. 133 da Lei nº 8.112, 11 de dezembro de 1990;
b.2.5)	a comprovação do eventual exercício pelo interessado Norberto da Silva Baptista (CPF XXX.673.070-XX)  do direito de opção previsto no art. 133 da Lei nº  8.112, de 1990;
b.2.6)	informar ao órgão de origem que, nos termos do art. 262, § 2º, do Regimento Interno do TCU, o ato considerado ilegal de Norberto da Silva Baptista (CPF XXX.673.070-XX) poderá prosperar mediante a emissão e o encaminhamento de novo ato, livre da irregularidade indicada nesta deliberação, para que seja submetido à apreciação por este Tribunal, na forma do art. 260, caput, também do RITCU; e
c)	determinar a¿ Secretaria de Fiscalização de Pessoal que monitore o cumprimento das medidas indicada no subitem b.2, representando a este Tribunal, caso necessário."
2.	Transcrevo abaixo o parecer da lavra do Procurador Sérgio Ricardo Costa Caribé, que anuiu à proposta da unidade técnica.
"Trata-se da apreciação, para fins de registro, de cinco atos de concessão de reformas militares emitidos pelo Comando do Pessoal de Fuzileiros Navais.
A Secretaria de Fiscalização de Pessoal (Sefip) , em pareceres uniformes às peças 8 e 9, propõe a ilegalidade do ato inicial de Norberto da Silva Baptista, em razão da acumulação indevida com cargo civil; a ilegalidade dos atos de alteração de Manoel Rogaciano de Oliveira e Nelson Lopes Vidal, em razão da concessão de melhoria nos proventos por motivo de incapacitação posterior aos desligamentos dos referidos militares; e a legalidade dos demais atos constantes dos autos, por não apresentarem irregularidades. 
No que se refere ao ato do militar Norberto da Silva Baptista, vale lembrar que a Constituição Federal de 1988 veda acumulação de cargos ou empregos públicos, ressalvados os casos previstos em seu texto, que são: 
a) dois cargos de professor (art. 37, inciso XVI, alínea "a") ; 
b) um cargo de professor com outro de natureza técnica ou científica (art. 37, inciso XVI, alínea "b") ; 
c) dois cargos ou empregos privativos de profissionais de saúde, com profissões regulamentadas (art. 37, inciso XVI, alínea "c", com a redação da Emenda Constitucional 34/2001) ; 
d) um cargo de juiz com outro de magistério (art. 95, parágrafo único, inciso I) ; 
e) um cargo de representante do Ministério Público com outro de magistério (art. 128, § 5º, inciso II, alínea "d") ; 
f) dois cargos ou empregos privativos de médico que, à época da promulgação da Constituição, estivessem sendo exercidos por médico militar na administração pública direta ou indireta (art. 17, § 1º do Ato das Disposições Constitucionais Transitórias) ; 
g) dois cargos ou empregos privativos de profissionais de saúde que, à época da promulgação da Constituição, estivessem sendo exercidos na administração pública direta ou indireta (art. 17, § 2º do Ato das Disposições Constitucionais Transitórias) . 
Além disso, a Emenda Constitucional - EC 20/1998 incluiu o §10 no art. 37 da Carta Magna, passando a proibir a percepção simultânea de proventos decorrentes dos arts. 40 (servidores civis) , 42 (Militares dos Estados e do DF) e 142 (militares das forças armadas)  com a remuneração de cargo emprego ou função pública, ressalvados os cargos acumuláveis na forma da própria Constituição, os cargos eletivos e os cargos em comissão declarados em lei de livre nomeação e exoneração. 
As únicas exceções a essa regra foram os casos dos servidores que já se encontravam aposentados ou reformados e reingressaram no serviço público antes da data de publicação da EC 20/1998, nos termos do art. 11 da referida Emenda, cujos termos transcreve-se a seguir:
Art. 11 - A vedação prevista no art. 37,  § 10, da Constituição Federal, [acumulação de cargos] não se aplica aos membros de poder e aos inativos, servidores e militares, que, até a publicação desta Emenda, tenham ingressado novamente no serviço público por concurso público de provas ou de provas e títulos, e pelas demais formas previstas na Constituição Federal, sendo-lhes proibida a percepção de mais de uma aposentadoria pelo regime de previdência a que se refere o art. 40 da Constituição Federal, aplicando-se-lhes, em qualquer hipótese, o limite de que trata o  § 11 deste mesmo artigo. (destaques inseridos) 
In casu, o militar Norberto da Silva Baptista foi reformado em 1/8/1995, sendo que a Sefip constatou que ele passou a ocupar um cargo público na Prefeitura Municipal de Marataízes em 1/2/2008, data posterior à referida emenda. Dessa forma, verifica-se que a referida acumulação não possui amparo constitucional, o que enseja o julgamento do ato pela ilegalidade.
Quanto aos atos de alteração dos servidores Manoel Rogaciano de Oliveira e Nelson Lopes Vidal, cabe ressaltar que a melhoria de remuneração prevista no Caput do art. 110 da Lei 6.880/1980, com a redação dada pela Lei 7.580/1986, aplica-se somente aos militares da ativa ou da reserva remunerada e deve ser calculada sempre com base no soldo correspondente ao grau hierárquico que o militar possuía na ativa, nos seguintes termos:
Art. 110. O militar da ativa ou da reserva remunerada, julgado incapaz definitivamente por um dos motivos constantes dos incisos I e II do art. 108, será reformado com a remuneração calculada com base no soldo correspondente ao grau hierárquico imediato ao que possuir ou que possuía na ativa, respectivamente.
Embora este Tribunal tenha adotado entendimento diverso acerca da matéria em alguns casos no passado, cabe ressaltar que por meio do Acórdão 2225/2019-TCU-Plenário, relatado pelo Ministro Benjamin Zymler, pacificou-se o entendimento no sentido de que a melhoria prevista no referido dispositivo não se aplica ao militar que já se encontra reformado no momento da invalidez.
Importante frisar que tal exegese alinhou o entendimento desta Corte com a jurisprudência do Superior Tribunal de Justiça acerca da matéria, conforme se verifica na ementa transcrita abaixo da decisão proferida nos autos do Recurso Especial 1.784.347/RS, relatado pelo Ministro Herman Benjamin: 
PROCESSUAL CIVIL. ADMINISTRATIVO. MILITAR REFORMADO POR ATINGIR A IDADE LIMITE NA RESERVA. INVALIDEZ SUPERVENIENTE À INATIVAÇÃO. REFORMA COM REMUNERAÇÃO CORRESPONDENTE AO GRAU HIERÁRQUICO IMEDIATO. IMPOSSIBILIDADE. SÚMULAS 7 E 83 DO STJ. 
1. O art. 110 da Lei 6.880/1980 prevê o direito de o militar da ativa ou da reserva remunerada ser reformado com a remuneração calculada com base no soldo correspondente ao grau hierárquico imediato ao que possuir.
2. O Tribunal de origem asseverou: 'o autor foi reformado ex officio em 21/05/2006, por ter atingido idade limite de permanência na reserva, nos termos do art. 106, I, d, da Lei n° 6.880/80. Pretende, agora, a melhoria da reforma para que seus proventos passem a ser calculados com base na remuneração do posto superior na inatividade, em razão da superveniência de moléstia que determina a sua invalidez (neoplasia maligna constatada em 04/01/2008) '.
3. É inviável reanalisar a constatação das datas da reforma e da eclosão da moléstia, pois inarredável a revisão do conjunto probatório dos autos para afastar as premissas fáticas estabelecidas pelo acórdão recorrido. Aplica-se, portanto, o óbice da Súmula 7/STJ.
4. Ao reconhecer que o direito ora pugnado alcança apenas os militares da ativa ou da reserva remunerada, não prevendo a possibilidade da alteração de proventos de militar reformado por atingir a idade limite na reserva, o Tribunal a quo decidiu em consonância com a jurisprudência do STJ, razão pela qual incide a Súmula 83 do STJ. Precedentes: REsp 1.381.724/RS, Relatora Ministra REGINA HELENA COSTA, PRIMEIRA TURMA, DJe 10/5/2017; e AgRg no REsp 1.539.940/RS, Relatora Ministra ASSUSETE MAGALHÃES, SEGUNDA TURMA, DJe 29/3/2016. 
5. Recurso Especial não conhecido. (REsp 1784347/RS, Rel. Min. Herman Benjamin, Segunda Turma, julgado em 2/4/2019, DJe de 23/4/2019) 
Ademais, cumpre registrar que em atenção aos princípios da segurança jurídica e da boa-fé, este Tribunal resguardou a situação daqueles servidores que foram destinatários do benefício do art. 110, § 1º, da Lei 6.880/1980, cujos atos concessórios foram apreciados por este TCU até a data de prolação do Acórdão 2225/2019-TCU-Plenário.
In casu, verifica-se que os militares Manoel Rogaciano de Oliveira e Nelson Lopes Vidal já se encontravam reformados quando foram considerados inválidos. Por conseguinte, as melhorias dos proventos concedidas aos mesmos, por meio dos atos de alteração constantes dos autos, não possuem amparo legal ou jurisprudencial, o que enseja os seus julgamentos pela ilegalidade. 
Ante o exposto, este membro do Ministério Público de Contas, em consonância com o encaminhamento proposto pela Unidade Técnica, entende que o ato inicial de Norberto da Silva Baptista e os atos de alteração de Manoel Rogaciano de Oliveira e Nelson Lopes Vidal devem ser considerados ilegais; e os demais atos constantes dos autos estão aptos a receberem a chancela da legalidade."
	É o Relatório.

não há

Procurador Sergio Ricardo Costa Caribé.

REFORMAS INICIAIS E ALTERAÇÕES. LEGALIDADE DE UNS E ILEGALIDADE DE OUTROS. ATOS HÁ MAIS DE CINCO ANOS NO TCU. RECONHECIMENTO DO REGISTRO TÁCITO.

REFORMA (REFO)

Secretaria de Fiscalização de Integridade de Atos e Pagamentos de Pessoal e de Benefícios Sociais (Sefip).

Cuidam os autos de atos iniciais de concessão de reforma de Manoel Rogaciano de Oliveira (CPF 013.508.034-72) , Nelson Lopes Vidal (CPF 101.686.801-49) e Norberto da Silva Baptista (CPF 197.673.070-87) e atos de alteração de reforma dos interessados Manoel Rogaciano de Oliveira (CPF 013.508.034-72) e Nelson Lopes Vidal (CPF 101.686.801-49) ,  militares do Comando da Marinha, submetidos eletronicamente, para fim de registro, à apreciação do Tribunal de Contas da União (TCU) , de acordo com o art. 71, inciso III, da Constituição Federal. 
Em resumo, a Secretaria de Fiscalização de Pessoal - Sefip concluiu, em tom uníssono, o que se segue:
	"Tendo em vista as análises dos atos de concessão de reforma, esta unidade técnica considera que os atos iniciais dos interessados Manoel Rogaciano de Oliveira (CPF 013.508.034-72) e Nelson Lopes Vidal (CPF 101.686.801-49) podem receber a chancela de legalidade e o registro por este Tribunal. Já¿ o ato inicial do interessado Norberto da Silva Baptista (CPF 197.673.070-87) deve ser considerado ilegal e negado seu registro, já¿ que foi constatado acumulação pelo interessado de proventos oriundos de um cargo ocupado na Prefeitura Municipal de Marataízes com o soldo oriundo da inatividade no serviço militar. Os atos de alteração de reforma dos interessados Manoel Rogaciano de Oliveira (CPF 013.508.034-72) e Nelson Lopes Vidal (CPF 101.686.801-49) devem ser considerados ilegais e negado o seu registro, porque não há amparo legal para a concessão da melhoria da sua reforma inicial." (grifo meu) 
Considero suficiente a análise realizada pela Sefip, aquiescida pela manifestação do Ministério Público junto ao TCU - MPTCU, e registro minha concordância integral com argumentos trazidos e seus respectivos fundamentos, transcritos no Relatório precedente.
Contudo, a solução deste processo deve ser distinta daquelas constantes dos pareceres dos autos. Ocorre que os atos deram entrada no Tribunal há mais de cinco anos. Nesse caso, conforme registrado em Plenário, no Acórdão nº 122/2021, da relatoria do Ministro Walton Alencar Rodrigues, deve ocorrer o registro tácito desses atos. Tal entendimento está em perfeita consonância com decisão proferida pelo Supremo Tribunal Federal (RE 363.553/RS) , oportunidade em que estabeleceu que, "em atenção aos princípios da segurança jurídica e da confiança legítima, os Tribunais de Contas estão sujeitos ao prazo de 5 anos para o julgamento da legalidade do ato de concessão inicial de aposentadoria, reforma ou pensão, a contar da chegada do processo à respectiva Corte de Contas".
	Ante o exposto, VOTO por que este Tribunal adote a minuta de Acórdão que submeto a este Colegiado. 
TCU, Sala das Sessões Ministro Luciano Brandão Alves de Souza, em 23 de março de 2021.
AROLDO CEDRAZ 
Relator